臺灣臺南地方法院刑事判決
111年度金訴字第444號
公  訴  人  臺灣臺南地方檢察署檢察官
被      告  蔡尚宏


上列被告因違反洗錢防制法等案件，經檢察官提起公訴（111年
度偵字第10013號），被告於準備程序中就被訴事實為有罪之陳
述，經本院合議庭裁定由受命法官獨任進行簡式審判程序後，本
院判決如下：
    主  文
蔡尚宏幫助犯洗錢罪，處有期徒刑叁月，併科罰金新臺幣叁萬元
，罰金如易服勞役，以新臺幣壹仟元折算壹日。
    事實及理由
一、犯罪事實：蔡尚宏可預見將金融帳戶資料交予他人使用，可
    能作為掩飾或隱匿他人實施詐欺犯罪所得財物之用，竟基於
    幫助詐欺取財及幫助洗錢之不確定故意，先於民國110年4月
    4日前某日，向不知情之友人朱耕槶（所涉詐欺案件，業經
    臺灣新北地方檢察署以110年度偵字第36261號為不起訴處分
    ）取得其申請設立之玉山商業銀行股份有限公司帳號000000
    0000000號帳戶（下稱玉山帳戶）之存簿、提款卡（含密碼
    ）後，再於110年4月4日19時許，前往臺南市○○區○○路000號
    統一超商白河門市，以新臺幣（下同）4萬元及每月收取1.2
    萬元之對價，將上開玉山帳戶資料寄交予真實姓名年籍不詳
    、自稱為「Chen Ff」之詐欺集團成員，以此方式幫助該人
    所屬詐欺集團詐欺取財及掩飾、隱匿渠等因詐欺犯罪所得財
    物之去向。嗣「Chen Ff」與其所屬之詐欺集團成員取得上
    開玉山帳戶資料後，共同基於詐欺取財之犯意聯絡，於110
    年4月7日某時許，去電陳淇瑱訛稱：先前網路購物時，因系
    統異常將重複扣款，如欲取消，請依指示辦理云云，致陳淇
    瑱陷於錯誤，於同日18時41分、42分及44分許，將49,985元
    、49,985元及49,986元匯入上開玉山帳戶，前開款項旋遭詐
    欺集團成員提領一空。嗣陳淇瑱經發覺受騙並報警處理，始
    悉上情。案經陳淇瑱訴由臺中市政府警察局大甲分局報告臺
    灣新北地方檢察署陳請臺灣高等檢察署核轉臺灣臺南地方檢
    察署檢察官偵查起訴。
二、本件被告蔡尚宏所犯係死刑、無期徒刑、最輕本刑為3年以
    上有期徒刑以外之罪，其於準備程序中就被訴事實為有罪之
    陳述，經法官告知簡式審判程序之旨，並聽取公訴人及被告
    之意見後，認宜為簡式審判程序，依刑事訴訟法第273條之1
    第1項規定，裁定進行簡式審判程序加以審理，則依據刑事
    訴訟法第273條之2、同法第159條第2項之規定，不適用傳聞
    法則有關限制證據能力之相關規定；並得依同法第310條之2
    之準用同法第454條之規定製作略式判決書（僅記載「證據
    名稱」），合先敘明。
三、上揭犯罪事實，有下列證據可資佐證：
　㈠被告於警詢、偵訊及本院準備程序中之自白。
　㈡告訴人陳淇瑱於警詢之指訴、證人朱耕槶於警詢及偵訊中之
    證述。
　㈢卷附被告與證人朱耕槶之對話紀錄、彰化銀行之交易明細查
    詢資料及玉山銀行集中作業管理部110年5月12日玉山個（集
    ）字第OOOOOOOOOO號函各1份。
四、論罪科刑
  ㈠核被告所為，係犯刑法第30條第1項、第339條第1項之幫助詐
    欺取財罪，及刑法第30條第1項、洗錢防制法第2條第2款、
    第14條第1項之幫助洗錢罪。被告以單一行為，幫助詐欺告
    訴人，及幫助掩飾或隱匿如事實欄所示犯罪所得之去向及所
    在，為想像競合犯，應依刑法第55條前段規定，從一重之幫
    助洗錢罪論處。
  ㈡被告本件為幫助犯，犯罪情節顯較正犯輕微，應依刑法第30
    條第2項規定，減輕其刑。又被告於本院審理中坦承犯行，
    自白犯罪，應依洗錢防制法第16條第2項規定，減輕其刑，
    並遞減輕其刑。
  ㈢爰審酌我國詐欺事件頻傳，嚴重損及社會治安及國際形象，
    而偵查機關因人頭帳戶氾濫，導致查緝不易，受害人則求償
    無門，成為犯罪偵查之死角，相關權責機關無不透過各種方
    式極力呼籲及提醒，而被告對於重要之金融交易工具未能重
    視，亦未正視交付帳戶可能導致之嚴重後果，而將帳戶之金
    融卡及密碼交付他人，容任他人以該帳戶作為犯罪之工具，
    本件並造成告訴人受有如事實欄所示之經濟損失，被告雖有
    意與告訴人和解，然因告訴人無意與被告和解，致雙方無法
    達成和解，並斟酌犯後始終坦承犯行之態度，以及於本院審
    理時自陳高職肄業，未婚，家中媽媽跟姐姐，當兵之前從事
    冷氣安裝，目前為義務役之家庭及經濟等一切情狀，量處如
    主文所示之刑，並諭知併科罰金如易服勞役之折算標準。
  ㈣另被告前曾因公共危險案件，經本院判處有期徒刑2月，緩刑
    3年，目前正在緩刑期間，有臺灣高等法院被告前案紀錄表
    在卷可查。被告於緩刑期前犯本案，在緩刑期間經本院判決
    ，顯然不適合於再次給予緩刑宣告之要件，併此敘明。
五、犯第十四條之罪，其所移轉、變更、掩飾、隱匿、收受、取
    得、持有、使用之財物或財產上利益，沒收之。洗錢防制法
    第18條第1項前段定有明文。所稱財物或財產上利益，乃指
    特定犯罪之犯罪所得而言，至於洗錢者本身之犯罪所得，則
    應適用刑法規定沒收，此有該條修正理由可參。本件被告僅
    構成幫助洗錢罪，並非洗錢罪之正犯，並未實際參與移轉、
    變更、掩飾或隱匿之洗錢正犯行為，或取得財物或財產上利
    益，是本件關於事實欄所示詐騙犯罪犯罪所得經移轉、變更
    、隱匿後，應於洗錢或詐欺正犯部分沒收，並非在被告本件
    犯行沒收。而本件並無證據證明被告交付帳戶有因而取得報
    酬，亦無從依刑法規定，沒收其犯罪所得，附此敘明。
據上論結，應依刑事訴訟法第273條之1第1項、第299條第1項前
段，刑法第30條第1項、洗錢防制法第14條第1項、第16條第2項
，刑法第30條第1項、第2項、第339條第1項、第55條前段、第42
條第3項前段，判決如主文。
本案經檢察官郭文俐提起公訴，檢察官李佳潔到庭執行職務。
中　　華　　民　　國　　111 　年　　7 　　月　　28　　日
　　　　　　　　　刑事第七庭    法　官　鄭銘仁
以上正本證明與原本無異。
如不服本判決應於收受本判決後20日內向本院提出上訴書狀，並
應敘述具體理由。其未敘述上訴理由者，應於上訴期間屆滿後20
日內向本院補提理由書狀（均須按他造當事人之人數附繕本）「
切勿逕送上級法院」。 
  　　　　　　　　　　　　　　　書記官　吳玫萱
中　　華　　民　　國　　111 　年　　7 　　月　　29　　日
附錄本案論罪科刑法條：
洗錢防制法第14條
有第二條各款所列洗錢行為者，處7年以下有期徒刑，併科新臺
幣5百萬元以下罰金。
前項之未遂犯罰之。
前二項情形，不得科以超過其特定犯罪所定最重本刑之刑。

中華民國刑法第339條
（普通詐欺罪）
意圖為自己或第三人不法之所有，以詐術使人將本人或第三人之
物交付者，處5年以下有期徒刑、拘役或科或併科50萬元以下罰
金。
以前項方法得財產上不法之利益或使第三人得之者，亦同。
前二項之未遂犯罰之。